【裁判字號】    99,交抗,171
【裁判日期】    990930
【裁判案由】    聲明異議
【裁判全文】
臺灣高等法院臺南分院交通事件裁定     99年度交抗字第171號
抗  告  人
即受處分人 甲○○
上列抗告人因違反道路交通管理處罰條例案件，不服臺灣臺南地
方法院中華民國99年7月30日所為裁定（99年度交聲字第956號，
處分案號：交通部公路總局嘉義區監理所臺南監理站嘉監南字第
裁74-S00000000號），提起抗告，本院裁定如下：
    主  文
抗告駁回。
    理  由
一、抗告意旨略以：抗告人即受處分人甲○○已為80歲老人，又
    患有高血壓，因有時戴安全帽會頭痛昏迷，茲有病院的藥袋
    二袋可供參考，舉發那天有帶安全帽，僅沒有戴，若抗告人
    有意圖者，在交警前戴安全帽就沒有事了嗎？警察竟不顧抗
    告人之請求，仍為舉發；原審駁回抗告人之異議，顯有未當
    ，乃提起本件抗告，請求撤銷原裁定，另為適法之裁定云云
    。
二、按道路交通安全規則第88條第2項規定：「機器腳踏車駕駛
    人及附載座人應依下列規定配戴安全帽：一、安全帽應為乘
    坐機器腳踏車用之安全帽，經經濟部標準檢驗局檢驗合格，
    並於帽體貼有檢驗合格標識或梅花型Ｓ產品安全標誌。二、
    帽體及相關配件必須齊全，並無毀損、鬆脫或變更之情事。
    三、配帶時安全帽應正面朝前及位置正確，於顎下繫緊扣環
    ，安全帽並應適合頭形，穩固戴在頭上，不致上下左右晃動
    ，且不可遮蔽視線。」。又「機器腳踏車駕駛人或附載座人
    未依規定戴安全帽者，處駕駛人新臺幣五百元罰鍰。」道路
    交通管理處罰條例第31條第6項亦定有明文。
三、經查：
(一)本件抗告人於99年6月11日17時23分許，未戴安全帽，騎乘
    車牌號碼UOU-599號輕型機車，行經臺南市○○路與長榮路
    交叉路口時，為台南市警察局交通隊之警員予以攔停掣單舉
    發，嗣交通部公路總局嘉義區監理所臺南監理站（下稱原處
    分機關），乃依據道路交通管理處罰條例第31條第6項及違
    反道路交通管理事件統一裁罰基準表之規定，於99年7月13
    日裁處異議人罰鍰500元等事實，為抗告人所不否認，並有
    台南縣警察局南市警交字第S00000000號舉發違反道路交通
    管理事件通知單及原處分機關交通部公路總局嘉義區監理所
    臺南監理站嘉監南字第裁74-S00000000號違反道路交通管理
    事件裁決書等各1份在卷可憑，顯見抗告人於上開時、地，
    確未依規定戴安全帽之違規行為，堪以認定。
(二)抗告人雖辯稱其有帶安全帽，僅未戴於頭上等語，惟抗告人
    既未將安全帽戴於頭上即與前開法條規定不合，再抗告人雖
    以因患有高血壓，現仍服藥治療中，有時騎乘機車戴安全帽
    會頭痛昏迷等語，故其違規當日並無意圖違規云云，惟道路
    交通管理處罰條例第31條第6項之立法意旨，係根據肇事結
    果統計及醫學分析，機車駕駛人肇事後，頭部受傷之可能性
    較大且較為嚴重，為減少社會成本之支出，爰予明定機車駕
    駛人或附載人員均應戴安全帽，而機車駕駛人只要參與道路
    交通活動，即應遵守上開法條規定。本件縱如抗告人所言，
    亦不能認為適法之抗告理由。
四、綜上所述，抗告人確有於上開時、地騎乘機器腳踏車時未依
    規定戴安全帽之事實；從而原處分機關以抗告人有上開違規
    之事實，依道路交通管理處罰條例第31條第6項及違反道路
    交通管理事件統一裁罰基準表等規定，就「機器腳踏車駕駛
    人未依規定戴安全帽」之交通違規行為，裁處抗告人罰鍰50
    0元，於法並無不合。原審據以駁回抗告人之異議，認事用
    法並無不當，抗告人抗告猶執前詞，因而指摘原裁定不當，
    為無理由，應予駁回。
五、據上論斷，應依道路交通案件處理辦法第26條，刑事訴訟法
    第412條，裁定如主文。
中    華    民    國    99    年    9     月    30    日
                  刑事第五庭    審判長法  官  楊明章
                                      法  官  黃國永
                                      法  官  趙文淵
以上正本證明與原本無異。
不得再抗告。
                                      書記官  呂宬樂
中    華    民    國    99    年    9     月    30    日

司法院資訊處製作；財團法人民間司法改革基金會備份。
